臺灣高等法院刑事判決
108年度上訴字第3098號
上  訴  人  
即  被  告  周佳音  



選任辯護人  林峻義律師 (法扶律師)
            侯冠全律師（法扶律師）
上列上訴人即被告因違反毒品危害防制條例案件，不服臺灣臺北
地方法院108年度訴字第308號，中華民國108年8月21日第一審判
決（起訴案號：臺灣臺北地方檢察署107年度偵字第27379號、10
8年度偵字第2825號、108年度毒偵字第434號），提起上訴，本
院判決如下：
    主  文
上訴駁回。
    事  實
一、甲○○明知甲基安非他命係毒品危害防制條例第2條第2項第2
    款所定之第二級毒品，依法不得販賣、持有，竟意圖營利，
    基於販賣第二級毒品甲基安非他命之犯意，以所持用之門號
    0000000000號行動電話做為聯絡工具，分別與姚萍、林洺宸
    、楊博安以電話通話或使用臉書通訊對話軟體方式，約定交
    易第二級毒品甲基安非他命價格、數量及地點，於附表各編
    號所載之交易時間、地點，分別販賣如附表各編號所示數量
    之甲基安非他命予姚萍、林洺宸、楊博安，並收取附表各編
    號所示交易價金以營利（各次交易時間、地點、對象、毒品
    數量及價金，詳如附表編號1至4所示）。
二、案經臺北市政府警察局松山分局報告臺灣臺北地方檢察署檢
    察官偵查起訴。
    理  由
一、本院審理範圍：原審認被告甲○○犯毒品危害防制條例第4條
    第2項之販賣第二級毒品罪（4罪）、第10條第2項之施用第
    二級毒品罪（1罪），被告原就全部判決提起上訴，然於本
    院準備程序中撤回關於施用第二級毒品部分，此有撤回上訴
    聲請書1紙在卷可憑（本院卷第95頁），故本院審理範圍僅
    為被告所犯販賣第二級毒品罪（4罪）部分，合先敘明。
二、按被告以外之人（包括證人、鑑定人、告訴人、被害人及共
    同被告等）於審判外之陳述雖不符刑事訴訟法第159條之1至
    之4等4條之規定，而經當事人於審判程序同意作為證據，法
    院審酌該言詞陳述或書面陳述作成時之情況，認為適當者，
    亦得為證據，同法第159條之5第1項定有明文。立法意旨在
    於傳聞證據未經當事人之反對詰問予以核實，原則上先予排
    除。惟若當事人已放棄反對詰問權，於審判程序中表明同意
    該等傳聞證據可作為證據，基於尊重當事人對傳聞證據之處
    分權，及證據資料愈豐富，愈有助於真實發見之理念，且強
    化言詞辯論主義，使訴訟程序得以順暢進行，上開傳聞證據
    亦均具有證據能力。經查，對於下列經本院調查之證據方法
    （含供述及非供述證據），被告甲○○、辯護人及檢察官均表
    示同意具備證據能力（本院卷第90至92頁），本院審酌上開
    證據資料製作時之情況，尚查無違法不當及證明力明顯過低
    之情況，亦認為以之做為證據應屬適當，爰逕依首揭刑事訴
    訟法第159條之5第1項規定，認為該等證據資料均例外有證
    據能力。
三、得心證之理由
（一）上揭販賣第二級毒品4次之事實，業據被告於警詢、偵查
      、原審及本院審理中坦承不諱，並有證人姚萍、林洺宸於
      警詢及偵查證述在卷可憑（108年度偵字第2825號卷〈下稱
      偵一卷〉第25至28頁、第41至45頁、第51至53頁、第205至
      207頁；107年度偵字第27379號卷〈下稱偵二卷〉第167至16
      9頁），且有被告所持用門號0000000000號行動電話與證
      人姚萍、林洺宸間之通訊監察譯文編號B1至B1-4、G1 至G
      1-2、G2至G2-4、被告與證人楊博安間之通訊軟體FACEBOO
      K對話內容截圖編號5至7、臺灣臺北地方法院107年度聲監
      字第812號、第925號、107年度聲監續字第1442號、第164
      9號通訊監察書各1份（偵一卷第57至67、第91頁、第95頁
      、第103至104頁、第217至219頁）在卷可稽。被告上開自
      白核與事實相符，堪信為真實。至證人楊博安於偵查中固
      證述未向被告購買甲基安非他命等語，然經檢察官提示被
      告與證人楊博安於107年11月10日對話截圖照片後，則證
      稱：被告好像買什麼東西要拿給伊，買什麼伊忘記了云云
      （偵卷二第199頁），未明確證述對話中談論之「2個」係
      屬何物，為何當日需特意相約碰面等節，顯有迴護被告之
      情，故難據以為被告有利之認定，併此敘明。 
（二）按所謂販賣毒品罪之「意圖」，即犯罪之目的，原則上不
      以發生特定結果為必要，只需有營利之意圖為已足，不以
      買賤賣貴而從中得利為必要（最高法院103 年度台上字第
      2764號、101 年度台上字第2331號判決意旨參照）。而毒
      品價格昂貴，非法販賣者，政府查緝甚嚴，刑責甚重，非
      可公然為之，若非有營利意圖，自無甘冒被判處重刑鋌而
      走險之理。又其價格，輒因供需之狀況、貨源之問題、交
      往之深淺及風險之評估等因素，而有差異，並非固定。另
      販賣者於分裝時，亦可因純度之調配、分量之增減，得從
      價差、量差或純度以謀取利潤。故除行為人坦承其買、賣
      之差價，或扣得販入、賣出之帳冊可資比對外，不能因其
      未吐實，致無法精確計出差額，即否定其有營利之意圖（
      最高法院103 年度台上字第1689號判決意旨參照）。查被
      告於行為時為智識正常之成年人，應知悉毒品交易係檢警
      機關嚴予追究查辦之犯罪，法律就此設有重典處罰各情當
      知之甚稔。而被告與毒品買受人姚萍、林洺宸、楊博安間
      均非至親，亦無特別深厚之莫逆情誼，茍無任何利益可圖
      ，實無甘冒風險，將其取得本屬不易之毒品，以原所購得
      之代價轉售，並親送至買受人指定之地點，自堪信被告如
      附表各編號所載之毒品交易，確均有營利之意圖。
（三）綜上，本案事證明確，被告犯行堪以認定，均應予依法論
      科。
四、論罪
（一）按甲基安非他命係毒品危害防制條例第2條第2項第2款所
      定之第二級毒品，依法不得持有、販賣及施用。核被告所
      為，均係犯毒品危害防制條例第4條第2項之販賣第二級毒
      品罪（4罪）。被告於各次賣出第二級毒品甲基安非他命
      前之意圖販賣而持有第二級毒品之低度行為，均為販賣毒
      品之高度行為所吸收，均不另論罪。又被告所為4次販賣
      第二級毒品間，犯意各別，行為互殊，應予分論併罰。
（二）被告前①因藥事法、施用毒品案件，經臺灣台北地方法院
      以104年度審訴字第145號判決判處有期徒刑7月、7月，應
      執行有期徒刑1年確定；②因施用毒品案件，經臺灣新北地
      方法院以104年度簡字第1130號判決判處有期徒刑4月確定
      ，③因施用毒品案件，經臺灣新北地方法院以105年度簡字
      第2573號判決判處有期徒刑4月確定，上開案件接續執行
      ，於106年3月3日縮短刑期假釋出監，所餘刑期付保護管
      束，於同年8月3日保護管束期滿，假釋未經撤銷，以已執
      行論，有本院被告前案紀錄表1份在卷可稽，其受徒刑之
      執行完畢後，於5年內故意再犯本案有期徒刑以上之罪，
      均為累犯。衡以被告所犯如附表所示之販賣第二級毒品罪
      ，與其前案所犯之施用毒品罪，均係關於戕害身心並危害
      社會治安之毒品案件，其前因施用毒品案件執行完畢後，
      竟未知悛悔，相隔僅1年，旋於密切接近之期間內，密集
      犯下本案4次販賣第二級毒品犯行，顯未能從前案執行中
      獲得警惕，刑罰反應能力較薄弱，參照司法院釋字第775
      號解釋意旨，認仍應依刑法第47條第1項規定，除販賣第
      二級毒品罪法定本刑為無期徒刑部分外，餘均依刑法第47
      條第1項規定加重其刑。
（三）按毒品危害防制條例第17條第2項規定：「犯第4條至第8
      條之罪於偵查及審判中均自白者，減輕其刑」。查被告於
      警詢、偵查、原審及本院審理時，對所犯販賣第二級毒品
      罪均自白不諱，被告如附表編號1至4所示販賣第二級毒品
      之犯行，均符合毒品危害防制條例第17條第2項之規定，
      均減輕其刑，並依法先加後減之。
五、沒收
（一）按犯罪所得，屬於犯罪行為人者，沒收之。但有特別規定
      者，依其規定；前項沒收，於全部或一部不能沒收或不宜
      執行沒收時，追徵其價額，刑法第38條之1第1項、第3項
      分別定有明文。查被告已收取附表各編號所載各次販賣甲
      基安非他命之價金，業據被告於本院審理中供述明確（本
      院卷第128頁供），各次犯罪所得，自應依前揭規定，宣
      告沒收之，於全部或一部不能沒收或不宜執行沒收時，追
      徵其價額。
（二）本件被告供作聯絡販賣甲基安非命所用之工具即門號0000
       000000號行動電話1具，因未扣案，且據被告供稱業已丟
      棄等語（原審卷第65頁），復無證據足認該行動電話至今
      猶存，考量科技日新月異，遭汰換之隔代行動電話交易價
      值大減，此乃市場之常情，估算折舊以後，對照被告蔡東
      儒經本院所量處之刑度，及執行沒收之實際效果以觀，沒
      收宣告顯然欠缺刑法上之重要性，爰依刑法第38條之2第2
       項規定意旨，不予宣告沒收、追徵。另扣案之門號00000
      00000號行動電話（含SIM卡1張）1支，經核非供被告用以
      聯繫如附表所示購毒者之物，且查無證據可認該扣案之行
      動電話與被告所犯販賣第二級毒品犯行間有何直接關聯性
      ，爰不予宣告沒收。
六、駁回上訴之理由：
（一）原審詳予審理後，認被告係犯毒品危害防制條例第4條第2
      項之販賣第二級毒品罪，並依刑法第47條第1項累犯規定
      ，除販賣第二級毒品罪法定本刑為無期徒刑部分外，餘均
      加重其刑，復依毒品危害防制條例第17條第2項規定減輕
      其刑，並審酌被告明知第二級毒品甲基安非他命足以殘害
      人之身體健康，且其於犯本案各次販賣第二級毒品犯行前
      ，已有多次施用毒品之前科紀錄，當知毒癮易染難戒，對
      身心殘害至深，竟為謀個人私利，無視法令禁制，販賣毒
      品予他人牟利，助長毒品之流通，戕害吸毒者之身心健康
      ，敗壞社會風氣，且販賣次數達4次，犯罪次數非少，惟
      考量被告犯後始終坦承犯行，態度尚可，並斟酌本案4次
      販賣毒品之數量非鉅，顯非集團控制者或大盤毒梟；又兼
      衡被告自述教育程度為高中畢業，現在幼兒園擔任助理工
      作，每月收入約新臺幣（下同）2萬元，須扶養母親，名
      下除機車外，無不動產、存款之經濟狀況（原審卷第89頁
      ），及犯罪之動機、目的、手段、素行等一切情狀，就被
      告所為如附表所示之各次販賣第二級毒品犯行，分別量處
      有期徒刑4年、3年10月、4年、3年10月，並定其應執行有
      期徒刑4年6月。另就沒收部分說明，未扣案之犯罪所得如
      附表所示共計現金7,500元，應依刑法第38條之1第1項、
      第3項規定宣告沒收，於全部或一部不能沒收或不宜執行
      沒收時追徵其價額。經核其採證認事用法均無違誤，量刑
      亦屬允當，應予維持。
（二）被告上訴意旨略以：被告販賣對象僅有3人，且均為友人
      ，次數僅有4次，每次販售數量不大，足見被告各次販賣
      毒品之惡性與犯罪情節，核與大量走私進口或大量販賣毒
      品之所謂「大盤」、「中盤」毒販有重大差異，尚與處心
      伺機販賣毒品予不特定人牟利之惡性有別，與一般販毒集
      團大量販賣毒品並可獲得厚利之情形比較，所生危害尚非
      過鉅，且所獲不法利益尚屬輕微，縱量處最低刑度，均猶
      嫌過重，客觀上足以引起一般人同情，均有堪資憫恕之處
      ，應得依刑法第59條規定減輕其刑。原審僅就販毒案件之
      客觀可罰性論斷，未考量各該犯行在個案中之惡性差別，
      顯有不當，況毒品危害防制條例第17條第2項之減刑，與
      刑法第59條之立法目的有別，原判決稱已依毒品危害防制
      條例第17條第2項規定減輕其刑，而排除刑法第59條之適
      用，顯有理由不備之處。另就被告販賣4公克及2公克安非
      他命之部分（即附表編號1、3），原審均各量處有期徒刑
      4年，請求就附表編號3販賣2公克毒品部分再予酌減其刑
      云云。
（三）經查：
    1.按刑法第59條規定：「犯罪情狀顯按刑法第59條規定：「
      犯罪情狀顯可憫恕，認科以最低度刑仍嫌過重者，得酌量
      減輕其刑」，此雖為法院依法得行使裁量之事項，然非漫
      無限制，必須犯罪另有特殊之原因、環境與情狀，在客觀
      上足以引起一般之同情，認為即予宣告法定低度刑期，猶
      嫌過重者，始有其適用（最高法院69年台上字第4584號判
      例參照）。是以，為此項裁量減輕其刑時，必須就被告全
      部犯罪情狀予以審酌，在客觀上是否有足以引起社會上一
      般人之同情，而可憫恕之情形，始謂適法。經查，被告前
      於98年間，業因販賣毒品案件，經判處有期徒刑1年9月，
      緩刑5年，此有上開前案紀錄表可稽，竟仍不知悛悔，於
      本案犯販賣第二級毒品次數多達4次，對於他人之身體、
      生命及社會治安、秩序顯然已造成潛在之危險與不安，且
      被告並非受到外在客觀環境之逼迫而不得不為前揭販賣毒
      品之犯行，在客觀上尚難認有特殊原因或堅強事由，而足
      以引起一般同情而顯然可憫恕之情形。又被告附表編號1
      至4所示之4次販賣第二級毒品犯行，分別依上開規定減輕
      其刑後，已無科以最低度刑仍嫌過重之情形，自難認被告
      本案所犯販賣第二級毒品等犯行有刑法第59條酌減其刑之
      適用。至於被告販賣毒品之對象特定、人數、交易數量與
      金額非鉅等情狀，僅為法定刑內審酌量刑之標準，業經原
      判決審酌如前，並非客觀上顯可憫恕的事由，自不能據為
      依刑法第59條規定酌量減輕其刑之理由。
    2.關於刑之量定，係實體法上賦予法院得為自由裁量之事項
      ，倘其量刑已以行為人之行為罪責為基礎，並斟酌刑法第
      57條各款所列情狀，在法定刑度內，酌量科刑，如無偏執
      一端，致明顯失出失入情形，上級審法院即不得單就量刑
      部分遽指為不當或違法。查原審量刑時，業已說明其審酌
      之依據，在法定刑度內，量處如前所述之刑，顯已以行為
      人之責任為基礎，審酌刑法第57條各款所列情形，為科刑
      輕重標準之綜合考量，其量定之刑罰，並未逾越法定刑度
      ，也無恣意明顯失出情形，實難遽指違法，故被告請求就
      附表編號3之犯行再予減輕其刑，亦屬無理由。
    3.綜上，被告上訴為無理由，應予駁回。
據上論斷，應依刑事訴訟法第368條，判決如主文。
本案經檢察官陳囿辰提起公訴，檢察官楊淑芬到庭執行職務。
中　　華　　民　　國　　109 　年　　1 　　月　　2 　　日
                  刑事第十九庭  審判長法  官  曾淑華
                                      法  官  王美玲
                                      法  官  俞秀美
以上正本證明與原本無異。
如不服本判決，應於收受送達後10日內向本院提出上訴書狀，其
未敘述上訴之理由者並得於提起上訴後10日內向本院補提理由書
狀（均須按他造當事人之人數附繕本）「切勿逕送上級法院」。
                                      書記官  呂修毅
中　　華　　民　　國　　109 　年　　1 　　月　　3 　　日

附表：
編號 交易時間 地點 對象 數量 價金（新臺幣） 通訊監察譯文或對話紀錄出處 原審宣告之主刑 1 107年7月27日晚上8時46分許 新北市○○區○○路00號旁之停車場 姚萍 甲基安非他命4公克 3,500元 通訊監察譯文B1至B1-4（偵一卷第91頁） 甲○○犯販賣第二級毒品罪，累犯，處有期徒刑肆年。 2 107年8月20日下午4時許 新北市中和區南勢角附近 林洺宸 甲基安非他命0.5公克 700元 通訊監察譯文G1至G1-2（偵一卷第95頁） 甲○○犯販賣第二級毒品罪，累犯，處有期徒刑參年拾月。 3 107年10月26日下午4時許 新北市○○區○○街0巷00號前 林洺宸 甲基安非他命2公克 2,000元 通訊監察譯文G2至G2-4（偵一卷第95頁） 甲○○犯販賣第二級毒品罪，累犯，處有期徒刑肆年。 4 107年11月10日下午2、3時許 新北市○○區○○路00號旁 楊博安 甲基安非他命1公克 1,300元 通訊軟體FACEBOOK對話內容擷圖編號5至7（偵一卷第103至104頁） 甲○○犯販賣第二級毒品罪，累犯，處有期徒刑參年拾月。